臺灣高雄地方法院民事裁定
110年度消債清字第309號
聲　請　人　王麗珍　00000000000000000000000000000000000
00000000000000000000000000000000000000000000000000
代　理　人　施吉安律師
上列當事人因消費者債務清理事件聲請清算，本院裁定如下：
    主  文
聲請人王麗珍自中華民國一一一年四月二十七日下午四時起開始
清算程序。
命司法事務官進行本件清算程序。
    理  由
一、聲請意旨略以：伊有不能清償債務情事，曾依中華民國銀行
    公會會員辦理消費金融案件無擔保債務協商機制請求共同協
    商債務清償方案成立，惟因不可歸責於己之事由毀諾。伊又
    未經法院裁定開始更生程序或許可和解或宣告破產，爰聲請
    清算等語。　　
二、按債務人不能清償債務或有不能清償之虞者，得依本條例所
     定更生或清算程序，清理其債務；債務人於法院裁定開始
    更生程序或許可和解或宣告破產前，得向法院聲請清算；法
    院開始清算程序之裁定，應載明其年、月、日、時，並即時
    發生效力；法院開始更生或清算程序後，得命司法事務官進
    行更生或清算程序，必要時得選任律師、會計師或其他適當
    之自然人或法人1人為監督人或管理人，消費者債務清理條
    例（下稱消債條例）第3條、第80條前段、第83條第1項、第
    16條第1項分別定有明文。
三、經查：
  ㈠聲請人於消債條例施行前，依中華民國銀行公會會員辦理消
    費金融案件無擔保債務協商機制請求共同協商債務清償方案
    成立，約定自民國95年7月起，分120期，利率5％，每月清償
    新臺幣（下同）15,331元，嗣於98年2月5日申請變更還款方
    案，約定自98年3月起，分156期，利率1％，每月清償7,855
    元，聲請人未依約繳款，於101年4月經通報毀諾，固有國泰
    世華銀行陳報狀（卷一第141至170頁）、協議書（卷一第12
    至15頁）可參。按消債條例第151條第9 項準用同條第7 項
    但書所稱「因不可歸責於己之事由，致履行有困難」之情形
    ，僅須於法院就更生或清算之聲請為裁判時存在即為已足，
    至債務人於履行困難之事由發生前有無違約不履行行為，與
    該事由是否不可歸責於債務人之判斷尚屬無涉（另參考98年
    第1 期民事業務研究會第26號之司法院民事廳消費者債務清
    理條例法律問題研審小組意見）。又依消債條例第151 條第
    9 項準用同條第8 項再準用第75條第2 項之規定，債務人可
    處分所得扣除自己及依法應受其扶養者所必要生活費用之餘
    額，連續3 個月低於協商方案應清償之金額者，推定有不可
    歸責於己之事由致履行有困難。經查，聲請人於毀諾時未投
    保勞保，自陳於自助餐任廚師，每月收入固為23,000元，惟
    聲請人自109年2月起無業，並於109年2月3日至7日因罹肺腺
    癌第四期入院治療，109年每月領取中低收老人補助7,759元
    、租金補助3,200元、109年1月至3月每月領取國民年金老年
    年金4,380元，109年4月起改為每月領取1,504元，109年1月
    至3月每月收入為15,339元，109年4月至12月每月收入為12,
    463元，有勞動部勞工保險局函（卷一第118至119頁）、租
    金補助查詢表（卷二第12頁）、社會補助查詢表（卷一第83
    至87頁）可參，扣除以109年度高雄市每人每月支出最低生
    活費之1.2倍即15,719元後，顯已無法負擔每月7,855元之還
    款金額，堪認聲請人之收入無法持續支應前揭生活開支及協
    商款項，有不可歸責於己之事由，致不能繼續履行原協商條
    件。
  ㈡聲請人於108年度至109年度均無申報所得，名下有1989年出
    廠車輛1部（聲請人稱1989出廠車輛在許久前借予友人，友
    人不知去向，車輛遍尋不著，另原有1990出廠車輛1部，車
    體業於109年12月16日回收，110年1月20日辦理報廢）、未
    設定抵押權之公同共有土地10筆，現值共112,165元，並有
    國泰人壽保單解約金4,542元（前於108年8月6日領取生存保
    險金5,000元，109年3月9日至110年10月26日共領取醫療保
    險金208,700元，111年1月14日領取2,000元醫療保險金）、
    新光人壽保單解約金30,402元（已扣107年12月6日保單借款
    本金172,000元、利息188元）；又聲請人自陳於106年1月至
    109年1月31日於昌盛燒臘店任廚師，每月收入30,000元，因
    生意不佳且罹肺腺癌第四期而離職，109年2月3日至7日入院
    治療，每3週須回診化療而無業迄今，長女、次女自110年3
    月起每月各給付2,000元扶養費，109年2月至12月每月領取
    中低收入老人補助7,759元，110年1月起調為每月領取3,879
    元，另原每月領取租金補助3,200元，110年12月起調為每月
    領取3,600元，前於110年7月21日領取勞保老年給付51,773
    元，108年每月領取國民年金老年年金4,380元，109年1月至
    3月調為每月領取4,524元，109年4月起再調為每月領取1,50
    4元，109年5月至7月每月領取1,500元，110年4月領取4,500
    元行政院疫情補貼，109年5月15日領取中國國民黨黨部資助
    之10,000元等情，有108年至109年綜合所得稅各類所得資料
    清單及財產歸屬資料清單（卷一第33至36頁）、財產及收入
    狀況說明書（卷一第18至20頁）、債權人清冊（卷一第16至
    17頁）、戶籍謄本（卷一第31頁）、勞工保險被保險人投保
    資料表（卷一第22頁、第185頁）、個人商業保險查詢結果
    表（卷一第202頁）、財團法人金融聯合徵信中心前置協商
    專用債權人清冊（卷一第23至25頁）、信用報告（卷一第26
    至30頁）、社會補助查詢表（卷一第83至87頁）、租金補助
    查詢表（卷二第12頁）、勞動部勞動力發展署高屏澎東分署
    函（卷一第88頁）、勞動部勞工保險局函（卷一第118至119
    頁）、車輛異動登記書（卷一第239頁）、廢機動車輛回收
    證明（卷一第238頁）、臺南市安南地政事務所函（卷一第9
    6至111頁）、土地登記謄本（卷一第228至237頁）、存簿暨
    交易明細（卷一第38至39頁、第203至207頁、第220至225頁
    ）、存入款項說明書（卷二第14至17頁）、108年1月薪資袋
    （卷一第195頁）、收入切結書（卷一第37頁、第197頁）、
    醫療費用收據（卷一第48至57頁）、大同醫院診斷證明書（
    卷一第58頁）、高雄市立大同醫院函（卷一第244至245頁）
    、國泰人壽保險股份有限公司函（卷一第173至176頁）、新
    光人壽保險股份有限公司函（卷一第89至93頁）等附卷可參
    。依聲請人上述工作、健康、收入情形，以聲請人自108年1
    2月至111年3月平均每月可處分所得（含領取之薪資、補助
    、給付、醫療保險金、扶養費）24,366元【計算式：（30,0
    00×2＋2,000×2×13＋7,759×11＋3,879×15＋3,200×24＋3,600×4＋5
    1,773＋4,380＋4,524×3＋1,504×24＋1,500×3＋4,500＋10,000＋20
    8,700＋2,000）÷28＝24,366】，核算其償債能力，較為妥適
    。
  ㈢關於聲請人必要生活費用部分，聲請人主張每月支出21,352
    元（包含每月房屋租金8,000元）云云，並提出租賃契約（
    卷一第45至47頁）、存款人收執聯（卷一第208至214頁）為
    證。惟按債務人必要生活費用，以最近1年衛生福利部或直
    轄市政府所公告當地區每人每月最低生活費1.2倍定之，消
    債條例第64條之2第1項定有明文。本院參酌衛福部社會司所
    公告111年度高雄市最低生活費為14,419元，又該最低生活
    費用之標準，係照當地最近1年平均每人可支配所得中位數6
    0％訂定，依其基準之家庭收支調查報告調查表格式所示有關
    經常性支出之調查項目，包括利息支出、食品、衣著、房租
    及水費、電費、醫療保健、交通、娛樂、教育等，已涵蓋聲
    請人所陳報之支出項目。是本院認聲請人必要生活費用以最
    低生活費之1.2倍即17,303元計算已足，逾此範圍難認必要
    。
  ㈣綜上所述，聲請人每月平均可處分所得為24,366元，扣除必
    要生活費17,303元後，尚餘7,063元。而聲請人目前負債總
    額為614,339元（卷一第94至95頁、第112至117頁、第120至
    122頁、第125至134頁、第137至172頁，包括：華南銀行、
    上海銀行、國泰世華銀行、兆豐銀行、滙豐銀行、聯邦銀行
    、遠東銀行、元大銀行、玉山銀行、日盛銀行），扣除聲請
    人所有土地現值及新光人壽、國泰人壽保單解約金共計147,
    109元後，以上開餘額按月攤還結果，雖須5.5年【計算式：
    （614,339－147,109）÷7,063÷12＝5.5】即能清償完畢，惟聲
    請人為39年1月出生（卷一第31頁戶籍謄本），已逾法定退
    休年齡65歲，堪認聲請人確有不能清償債務之情事。從而，
    聲請人向本院聲請清算，應予准許，並命司法事務官進行本
    件清算程序。
四、依消債條例第11條第1 項、第83條第1 項、第16條第1 項，
    裁定如主文。
中　　華　　民　　國　　111 　年　　4 　　月　　27　　日
              　　民事庭　　法　官　賴寶合
以上正本係照原本作成。
本裁定不得抗告。
中　　華　　民　　國　　111 　年　　4 　　月　　27　　日
  　                        書記官　胡美儀